臺灣基隆地方法院民事判決　　　　　　　100年度簡上字第4號
上　訴　人　張淑如
訴訟代理人　張志嵩
被　上訴人　寰宇家庭股份有限公司
法定代理人　羅派克
訴訟代理人　蘇仲瑜
上列當事人間請求給付貨款事件，上訴人對於中華民國98年8月1
2日本院基隆簡易庭98年度基簡字第544號第一審判決提起上訴，
本院第二審合議庭於100年5月2日言詞辯論終結，判決如下：
    主  文
原判決廢棄。
被上訴人在第一審之訴駁回。
第一、二審訴訟費用由被上訴人負擔。
    事實及理由
壹、程序方面：
一、按提起第二審上訴，應於第一審判決送達後20日之不變期間
    內為之，民事訴訟法第 440條固有明文。惟上訴之20日不變
    期間，應自原判決合法送達後起算，如未經合法送達，則20
    日之不變期間無從起算，原判決即不能認為確定，最高法院
    19年上字第1279號判例意旨可資參照。經查被上訴人即原告
    於民國98年 5月25日對上訴人即被告提起本件訴訟，並於起
    訴狀記載上訴人住址為「基隆市安樂區○○○街38巷79之 3
    號」，有起訴狀在卷足憑，原審按上址通知上訴人於98年 6
    月10日下午 3時40分到場進行調解，該次送達因未獲會晤上
    訴人，而於98年6月2日寄存當地基隆市警察局第四分局安樂
    分駐所，有送達證書可稽（見原審卷第 9頁），因上訴人未
    於該期日到場，原審乃依民事訴訟法第406條第1項第 5款規
    定，改分訴訟案件處理，被上訴人並向原審聲請公示送達，
    原審遂依民事訴訟法第149條第1項第 1款規定准許被上訴人
    為公示送達之聲請，並依民事訴訟法第151條第1項規定，除
    於本院之牌示處黏貼公告，並公告公示送達被上訴人之民事
    起訴狀繕本及98年8月5日下午2時5分言詞辯論通知書由書記
    官保管，曉示上訴人得隨時向其領取，另依同條第 2項規定
    命被上訴人將原審上開公告之函稿登載於新聞紙，被上訴人
    亦於98年7月8日將該公告登載於太平洋日報，而原審為上開
    公示送達同時，復將應送達上訴人之文書另備一份對上訴人
    之戶籍地址為送達，經寄存於上開警察機關，原審遂於98年
    8月5日行言詞辯論，並依被上訴人訴訟代理人之聲請，由其
    一造辯論，於98年8月12日下午5時宣判，並依民事訴訟法第
    150條規定，依職權公示送達其判決書於98年8月17日將公示
    送達公告黏貼於本院牌示處，同年 8月20日公告於基隆市安
    樂區公所公告欄，有原審公示送達公告、證書、該新聞紙、
    送達證書、言詞辯論筆錄、宣示判決筆錄及基隆市安樂區公
    所98年 8月21日基安民字第0980010318號函可憑。然查上訴
    人自87年3月27日起戶籍即設於基隆市安樂區○○○街38巷7
    9之3號，係於98年 9月16日將戶籍遷入基隆市安樂區○○○
    街38巷68之 4號，有戶籍謄本及個人戶籍資料查詢結果足稽
    ，且原審分別通知上訴人於98年6月10日下午3時40分、98年
    8月5日下午2時5分到院進行調解及言詞辯論之開庭通知書，
    均係寄存於警察機關，並未經郵政機關退回，原審卷內復無
    任何上訴人送達處所不明之情形，核與民事訴訟法第 149條
    第 1項公示送達之要件尚屬有間，則原審疏未再將判決送達
    至上訴人之住址「基隆市安樂區○○○街38巷79之 3號」，
    即逕依職權對上訴人為公示送達之公告，對上訴人自不生合
    法送達之效力，提起上訴之20日不變期間無從起算，原判決
    即不能認為確定，故上訴人於99年12月16日收受原判決，而
    於99年11月 5日提起上訴，未逾20日之不變期間，自為合法
    。
二、被上訴人經合法通知，未於言詞辯論期日到場，核無民事訴
    訟法第386條各款所列情形，爰依民事訴訟法第385條第 1項
    前段之規定，准上訴人之聲請，由其一造辯論而為判決。
貳、實體方面：
一、被上訴人起訴主張：上訴人於民國89年 5月12日與被上訴人
    簽訂購買合約書（下稱系爭買賣契約），向被上訴人購買「
    DISNEY'S WORLD OF ENGLISH（VHS版）」語言系統（下稱系
    爭語言系統）一套，價金共計新臺幣（下同） 155,780元，
    約定上訴人除應給付訂金（即頭期款） 9,000元外，餘款應
    自89年7月5日起至92年11月5日止分41期償還，每期應付3,5
    80元，於每月5日各支付1次，如有連續2期或2期以上未如期
    付款，且未付款已超過總價款之 20%（即31,156元）時，除
    喪失期限利益外，並應就未清償之價款計付法定遲延利息。
    詎上訴人除給付前述訂金 9,000元外，事後即分文未付，迭
    催不理等情，為此依系爭買賣契約提起本件訴訟，請求判命
    上訴人如數給付剩餘價金 146,780元，並加給自起訴狀繕本
    送達上訴人之翌日（即98年 7月29日）起至清償日止按年息
    5%計算之利息。原審為被上訴人勝訴判決，被上訴人則於本
    院聲明駁回上訴人之上訴。
二、上訴人提起上訴，其主張略以：被上訴人之請求權依民法第
    127條第8款之規定，適用 2年之短期時效，而被上訴人請求
    上訴人給付系爭語言系統之代價，係以上訴人於89年 5月12
    日簽訂系爭買賣契約後，未依約履行付款義務為其請求權基
    礎，惟被上訴人於簽約後將近10年始提起本件訴訟，顯已罹
    於民法第127條第8款規定之 2年時效期間，被上訴人之請求
    權應已因時效完成而消滅，上訴人自得依同法第144條第1項
    拒絕給付等語，資為抗辯。並於本院上訴聲明：(一)原判決廢
    棄，(二)被上訴人在第一審之訴駁回。
三、查上訴人於98年5月12日向被上訴人訂購系爭語言系統1套，
    價金共計155,780元，雙方約定頭期款9,000元，其餘自89年
    7月5日起至92年11月5日止分41期償還，每期應於每月5日支
    付 3,580元，如連續2期或2期以上未付款，除喪失期限利益
    ，且應支付法定遲延利息，惟上訴人至今僅支付訂金即頭期
    款9,000元，尚積欠被上訴人146,780元未予清償，業據被上
    訴人提出系爭買賣契約及分期付款明細表影本各 1件為證，
    且為上訴人所不爭執，堪信屬實。
四、被上訴人主張上訴人尚積欠系爭語言系統之買賣價金146,78
    0 元，上訴人則以被上訴人之買賣價金請求權消滅時效業已
    完成為抗辯，因此本件所應審究的是被上訴人之買賣價金請
    求權消滅時效是否已完成？經查：
  (一)按商人、製造人、手工業人所供給之商品及產物之代價請求
    權，因 2年間不行使而消滅，民法第127條第8款定有明文。
    又民法第127條所定時效期間為2年之請求權，均為宜速履行
    或應速履行之性質。另民法第127條第8款所謂商人所供給之
    商品代價，係指商人所供給其所從事營業項目之商品代價而
    言，蓋此項代價債權多發生於日常頻繁之交易，故賦與較短
    之時效期間以促從速確定，最高法院39年台上字第1155號、
    86年度台上字第1586號裁判可資參照。
  (二)被上訴人起訴主張上訴人係向其購買系爭語言系統，依系爭
    買賣契約約定條款：「一、所有除消耗品外之損壞產品皆可
    於一年內依據賣方保證免費更換。……二、消費者保護法第
    19條規定：買方對所收受之商品不願買受時，得於收受商品
    後七日內，退回商品或以書面通知企業經營者解除買賣契約
    ，無須說明理由及負擔任何費用或價款。若欲於七日內解約
    ，請將商品或書面通知加註會員編號及姓名郵寄……三、買
    方於分期付款期間內應於每月五日前繳交分期款，並得以享
    受NT＄50元之折扣優惠；買方若有遲延付款之情事，賣方得
    要求買方支付遲延利息。買方如有連續2期或2期以上未如期
    付款，且其未付款已超過總價款之 20%時，即喪失分期付款
    之權利，並同意即時一次付清全部價款及法定遲延利息」等
    內容，不但有退貨保證及限制，並約定貨款應依被上訴人指
    定日期付清，應認兩造間之系爭買賣契約，性質上屬民法第
    127條第8款所指商人、製造人、手工業人所供給之商品買賣
    之性質，則被上訴人之買賣價金請求權屬於「商人所供給商
    品之代價」，自應適用2年之短期消滅時效。
  (三)次按消滅時效，自請求權可行使時起算，民法第 128條定有
    明文。又該條所謂請求權可行使時，係指行使請求權在法律
    上無障礙時而言。依系爭買賣契約約定「每月分期款為3,58
    0 元」、「買方如有連續2期或2期以上未如期付款，且其未
    付款已超過總價款之 20%時，即喪失分期付款之權利，並同
    意即時一次付清全部價款及法定遲延利息」，上訴人僅支付
    第1期款項9,000元，自89年7月5日第 2期付款日起即從未依
    約履行，有分期付款明細表1紙在卷足稽，有連續2期以上未
    能付款之情形，直至90年3月5日止共累積32,220元（計算式
    ：3,580元×9期＝32,220元）之價金未給付，已超過總價款
    之20%（計算式：155,780元×20%＝ 31,156元），則上訴人
    自90年3月5日未付款時起業已喪失其分期付款之權利，被上
    訴人於90年3月5日即得請求上訴人一次給付系爭買賣契約其
    餘部分之價金及法定遲延利息，而被上訴人係於98年 5月25
    日起訴請求上訴人給付剩餘價金 146,780元，此有起訴狀上
    本院收狀戳可憑，距前述被上訴人得請求上訴人一次給付價
    金之日期顯逾 2年，上訴人抗辯被上訴人依系爭買賣契約之
    請求權業已因時效完成而消滅，自屬有據。
五、綜上所述，被上訴人依系爭買賣契約提起本件訴訟，其請求
    權即使成立，既已罹於消滅時效，上訴人並為時效之抗辯，
    則被上訴人請求上訴人給付 146,780元及自起訴狀繕本送達
    翌日即98年 7月29日起至清償日止，按年息5%計算之利息，
    為無理由，應予駁回。原審判命上訴人如數給付，並為假執
    行之宣告，自有未洽。上訴意旨指摘原判決不當，求予廢棄
    改判，為有理由，應由本院予以廢棄改判如主文第 2項所示
    。
六、結論：本件上訴為有理由，依民事訴訟法第436條之1第 3項
    、第450條、第463條、第385條第1項前段、第78條，判決如
    主文。
中    華    民    國    100    年    5    月    16    日
                  民事庭審判長法  官  蔡聰明
                              法  官  王翠芬
                              法  官  陳湘琳
以上正本係照原本作成。
本件判決不得上訴。
中    華    民    國    100    年    5    月    16    日
                              書記官  洪佳如